【裁判字號】    89,交易,106
【裁判日期】    890525
【裁判案由】    公共危險
【裁判全文】
臺灣士林地方法院刑事判決                        八十九年度交易字第一六號
    聲  請  人  臺灣士林地方法院檢察署檢察官
    被      告  甲○○
右列被告因公共危險案件，經檢察官聲請簡易判決處刑（八十八年度偵字第七九一八
號），本院內湖簡易庭認不宜以簡易判決處刑，而移至本院刑事庭依通常程序審理，
本院判決如左：
    主  文
甲○○服用酒類，不能安全駕駛動力交通工具而駕駛，處拘役貳拾日，如易科罰金，
以參佰元折算壹日。
    事  實
一、甲○○係貨車司機，於民國八十八年七月二十日下午三時許，在臺北市○○○路
    ○段三民國中對面巷內某處與友人共飲，迄當日下午六時許，共飲用陳年紹興酒
    約三分之二瓶，其於前揭聚會結束時，已處於不能安全駕駛動力交通工具之狀態
    ，竟駕駛ＡＵ－○一五號小貨車（動力交通工具），自內湖前往汐止，嗣於同日
    下午六時五十五分許，甲○○駕車行經國道一號公路十三公里北向處（屬臺北縣
    汐止市）時，因先前服用酒類之作用，導致協調功能降低，無法為正常反應，於
    接聽車上行動電話時，不慎追撞吳忠新所駕駛之Ｔ七─四九八七號自小客貨車而
    肇事。嗣經執行巡邏勤務之警員檢測甲○○之呼氣酒精濃度，發現為每公升○‧
    三六毫克，始查悉上情。
二、案經內政部警政署國道公路警察局第一警察隊報請臺灣士林方法院檢察署檢察官
    聲請簡易判決處刑，本院內湖簡易庭認不宜以簡易判決處刑，應適用通常程序審
    判，而由本院依通常程序審理。
    理  由
一、訊據被告甲○○固不否認於右揭時、地，酒後駕車與吳忠新所駕駛之Ｔ七─四九
    八七號自小客貨車碰撞等情，惟另辯稱：當時雖有喝酒，但不到酒醉之程度，係
    因當時接聽行動電話才會不慎觸及前車云云。惟查：
    (一)被告於右揭查獲時、地，經內政部警政署國道公路警察局第一警察隊員警施以
      呼氣酒精濃度測試，其測試值達每公升○‧三六毫克，有酒精測試單一份在卷
      足憑。
    (二)證人即本件舉發警員賴建麟於檢察官訊問時，亦證稱：「：：他（指被告）當
      天酒醉蠻嚴重，車禍後他就打赤膊下車走路，後來我們是經被害人指稱方知他
      是肇事駕駛」「他否認車不是他開的，並答非所問，他當時無法以正常的人立
      刻回答問題，多半會再想一下，感覺他茫茫的，當天路況是塞車」（偵查卷第
      二十七頁背面）等語。
    (三)另查被告於酒後駕車致肇事端，亦有警製道路交通事故調查報告表、現場照片
      四幀在卷足佐。
    (四)查酒精濃度每公升○‧二五毫克以上者，其中毒症狀為輕度協調功能降低；呼
      氣酒精濃度每公升○‧五毫克以上者，其中毒症狀則為反應較慢、感覺減低、
      影響駕駛，有本院另案函詢所覆之行政院國軍退除役官兵輔導委員會臺北榮民
      總醫院（八八）北總內字第二六八六八號函在卷可佐。次按酒精使用後對身體
      的影響除自主神經糸統亢奮與認知功能的暫時性缺損外，與駕駛能力有關者乃
      （１）對移動景物的追蹤能力，（２）經強光照射後恢復視力，（３）監視四
      周的注意力，而上述三種能力在夜間駕車時尤其重要，許多人飲酒後因沒有可
      自覺的生理反應，以致腦部功能已缺損而仍不自知照常開車，雖然每人飲酒後
      的自覺生理反應不一，然而同種族之間的酒精清除率則相近，故一般而言，飲
      用同量酒精之後其對每個人的身體影響應類似；且酒精濃度與肇事率之關係，
      當呼氣酒精濃度達．二五ｍｇ＼Ｌ時，其肇事率為二倍；達．四ｍｇ＼Ｌ
      時，其肇事率則為六倍，亦有卷附臺北醫學院、中央警察大學所製相關研究文
      獻在卷可參。是依被告其時所測得之呼氣酒精濃度值觀之，如以一般人之標準
      言，應已達影響協調功能，且介乎反應較慢、感覺減低、影響駕駛之中毒症狀
      ，肇事率並接近正常狀況之六倍。
    (五)至被告所辯當時塞車，因接聽行動電話才不慎撞到前方車輛，伊覺得並非受酒
      醉影響乙節，因服用酒類，不能安全駕駛動力交通工具之認定，係一客觀之事
      實，須綜合當時相關情境及上揭研究報告之科學數據以為判斷，而非僅憑當事
      人主觀所描述之感受遽為論斷，被告客觀上呼氣酒精濃度已達每公升○‧三六
      毫克、肇事發生車禍、證人賴建麟並證稱被告其時語無倫次，此等情狀，實已
      足認定被告當日駕車自內湖區○○○路○段出發之始，即已達法律所預定「無
      法安全駕駛」之抽象危險程度，而其時雖另有塞車、接聽行動電話之因素，然
      被告在接聽電話時機上之判斷、接聽電話時注意力之集中與否及對狀況之反應
      ，顯然易受酒精作用之影響，其危險程度自亦較未服用酒類而作相同動作時為
      高，自無足執此為有利被告之認定。
    (六)綜上所述，本件事證明確，被告犯行洵堪認定，應依法論科。
二、核被告甲○○所為，係犯刑法第一百八十五條之三服用酒類，不能安全駕駛動力
    交通工具而駕駛罪。爰審酌被告甲○○無前科紀錄，素行尚佳，因一時貪杯，復
    不知警覺而駕駛車輛，其飲酒後呼氣酒精濃度為每公升○‧三六毫克，於犯後仍
    有所辯解，及犯罪時所受之刺激、生活狀況、智識程度等一切情狀，量處如主文
    所示之刑，並諭知易科罰金之折算標準，以資懲儆。
據上論斷，應依刑事訴訟法四百五十二條、第二百九十九條第一項前段，刑法第一百
八十五條之三、第四十一條，罰金罰鍰提高標準條例第二條，判決如主文。
本案經檢察官李學玨到庭執行職務。
中    華    民    國      八十九    年      五        月    二十五    日
                                      臺灣士林地方法院刑事第三庭
                                              法  官  王  本  源
右正本證明與原本無異。
如不服本判決，應於送達後十日內，向本院提出上訴狀。
                                              書記官  蔡  杰  玲
中    華    民    國      八十九    年      五        月     二十六   日
附錄本案論罪科刑法條全文
刑法第一百八十五條之三：
服用毒品、麻醉藥品、酒類或其他相類之物，不能安全駕駛動力交通工具而駕駛者，
處一年以下有期徒刑、拘役或三萬元以下罰金。


司法院資訊處製作；財團法人民間司法改革基金會備份。
